臺灣士林地方法院刑事判決
111年度易字第402號
公  訴  人  臺灣士林地方檢察署檢察官
被      告  蔡宗偉


上列被告因詐欺案件，經檢察官提起公訴（111年度偵字第10750
號），本院判決如下：
    主  文
蔡宗偉犯詐欺取財未遂罪，處拘役貳拾伍日，如易科罰金，以新
臺幣壹仟元折算壹日。
    事  實
一、蔡宗偉意圖為自己不法之所有，於民國111年5月6日19時30
    分許，前往陳仁光所經營，位於臺北市○○區○○路0段00號1樓
    千易寵物店貨架上拿取水草剪刀2支後，向店員陳仁斌佯稱
    該等水草剪為1個月前友人所購買，因不適用欲退款等語，
    以此不實事項向陳仁斌施用詐術，然因陳仁斌發覺有異，會
    同陳仁光調閱監視器後，發現該等水草剪為蔡宗偉甫從貨架
    上取得之商品，始未受騙。
二、案經陳仁光訴由臺北市政府警察局內湖分局報告臺灣士林地
    方檢察署檢察官偵查起訴。
    理  由
壹、證據能力部分
    本判決所引用被告以外之人於審判外之陳述，雖屬傳聞證據
    ，然被告蔡宗偉於本院準備程序中表示同意作為證據（見本
    院卷第31頁），本院審酌上開證據資料作成時之情況，尚無
    違法不當及證明力明顯過低之瑕疵，亦認為以之作為證據應
    屬適當，爰依刑事訴訟法第159條之5第1項規定，認有證據
    能力。
貳、實體部分
一、認定事實所憑證據及理由
    訊據被告矢口否認有何詐欺取財未遂之犯行，辯稱：我沒有
    拿到東西，只是拿起來問能不能退貨，這樣不構成詐欺等語
    。經查：
（一）被告於111年5月6日19時30分許，前往告訴人陳仁光所經
      營，位於臺北市○○區○○路0段00號1樓千易寵物店貨架上拿
      取水草剪刀2支後，向店員陳仁斌佯稱該等水草剪為1個月
      前友人所購買，因不適用，欲退款等語，然因店員陳仁斌
      發覺有異，會同告訴人調閱監視器後，發現該等水草剪為
      被告甫從貨架上取得之商品等情，為被告所是認（見本院
      卷第31頁），核與告訴人於警詢中證稱：我是千易寵物店
      店長，111年5月6日在店內時，被告拿取我店內的水草剪2
      支，走到櫃檯稱他所拿取的水草剪是其友人一個月前所購
      買，但因為不合用希望更換更合適的商品或是退費，但因
      為這水草剪是冷門商品、很少人買，我開始懷疑並詢問店
      內所有員工有無出售過此商品，店內所有員工皆稱沒有，
      我和女兒便開始調閱店內監視器，發現被告是將水草剪拿
      到櫃檯，並沒有被告所說是先前購買的情況，我發現水草
      剪是被告拿取的之後，被告可能發現被抓到並表示抱歉，
      想要離開，我就報警請警方協助等語（見臺灣士林地方檢
      察署111年度偵字第10750號卷【下稱偵卷】第31-33頁）
      ，及陳仁斌於警詢中證稱：案發當時是被告拿取水草剪2
      支，走到櫃檯稱他所拿取的水草剪是一個月前友人所購買
      ，希望將商品退錢，因為幾乎沒有客人會買這種水草剪，
      我開始懷疑此剪刀不是被告所購買，我就詢問被告此商品
      是否是你所購買？被告一下說是朋友買的，一下說是他家
      裡一模一樣的，我們調閱監視器後，被告開始說詞不一、
      神情緊張，試圖把水草剪放回架上，看監視器發現被告是
      將水草剪拿至櫃檯，並非其之前所購買，被告有表示抱歉
      並想要離開，店內客人便報警請警方協助等語相符（見偵
      卷第31-33、35-37頁），是此部分事實，首堪認定。
（二）經本院於準備程序當庭勘驗店內之監視器畫面，內容略以
      ：「
      被告：老闆，你們這裡有大支的那種嗎？
      陳仁斌：大支的喔？
      被告：大支的、長的那種。
      陳仁斌：怎麼了？你要抓蛇喔？
      被告：沒有啊，我是要做生意、工作用的那種。
      陳仁斌：喔我們這個自己在用的，那很貴。
      被告：要做裝潢要用的。
      陳仁斌：沒有啦，你那個都買便宜的這個？
      被告：沒有？這個也不行，因為我這個做工程要用的，靠
            夭。那天我叫他來買的時候，買太短了，我要的那
            麼長。
      陳仁斌：那這樣沒有啦。
      被告：那這樣可以退錢嗎？
      陳仁斌：什麼東西？
      被告：這些東西我沒有拆封，可以退貨嗎？
      陳仁斌：剪刀喔？
      被告：對啊，那天要叫他買，這太短了。
      陳仁斌：你跟誰買的？買多少錢？
      被告：蛤？
      陳仁斌：這多少錢？
      被告：我忘記了，那天是貼400，標籤貼400。
      陳仁斌：你跟誰買的？
      被告：貼標籤…標價。對啊，你問他看看。他說要大支的
            那種才可以。
      陳仁斌：這剪刀耶！
      被告：對啊，剪刀。可是要做工程的那種才可以。
      …
      被告：沒有啦，我說要大支的那種才可以。
      陳仁斌：沒有啦，我退錢給你啦。
      陳仁光：你這支跟誰買的？
      被告：我那天叫他來買的。
      陳仁光：買多久了？
      被告：快1個月了吧。
      陳仁光：快1個月了？
      被告：對啊，我工程做工程的不行…，要剪東西、鐵的那
            種剪不了，對啊。
      …
      陳仁光：有賣2支水草剪嗎？
      被告：我買1整個月了啊！
      陳仁光：我們裡面沒人。
      被告：不是啊，我那天叫他來買的。我要換比較大支的。
　　　　　　如果可以換貨就換貨啊，如果不行。
      陳仁光：都沒人賣出這種水草剪。
      被告：啊我就買1個多月了啊。
      陳仁光：還是你剛剛有拿？
      被告：沒有啊。我是要長的那種。
      …
      被告：那這個可以退換貨嗎？
      陳仁斌：他說這個…水草剪啦。之前有沒有賣過？
      被告：啊這沒長一點的喔？還是我明天再叫他拿來跟你
            換。
      陳仁斌：沒有沒有沒有，這你的啦。
      被告：我明天再。
      陳仁斌：你剛剛在那邊拿的吧？
      被告：對啊，我拿給你看啊。
      陳仁斌：靠夭，你說那麼多。
      被告：靠夭，我要問你可不可以換貨。
      陳仁斌：你不可以這樣說啦！你知道嗎，你這樣好像…，
              你怎麼說你買的？
      被告：不是啦！我說他有買現在要拿來跟你換。
      陳仁斌：…你這樣亂來！我要報警喔！
      被告：沒有啦，我說要拿來退換貨。…我是拿來給你
            看，這樣。
      陳仁斌：你剛才不是這個意思。
      被告：我現在是這樣說。
      陳仁光：不然現在去派出所。
      陳仁斌：不是啊，你買東西這樣買的喔？現在要拿來退 
　　　        貨？
      …
      被告：我就不是故意的。
      …
      被告：我要拿來跟你換。
      …
      被告：抱歉我不是故意的。
      …」
　　　有本院勘驗筆錄在卷可稽（見本院卷第32-36頁），可見
      被告先向陳仁斌表示水草剪2支係其一個月前委請他人購
      買，但因不合用而欲退貨，嗣又稱係自己購買，待告訴人
      、陳仁斌發覺被告所持之水草剪並非先前店內所售出，而
      係被告方才至貨架上所取時，被告又稱僅是拿來給店員看
      云云，足認告訴人及陳仁斌證稱被告係自店內貨架上取走
      水草剪2支後，至櫃檯詢問能否退換貨，而該等水草剪並
      非被告或其友人先前所購買，因告訴人、陳仁斌即時查看
      監視器及詢問店員出貨狀況，始未受騙而同意被告退貨退
      款等節應屬實情。
（三）參以被告明知其所持有之水草剪2支係其前往櫃檯前於貨
      架上所取，並非被告或其友人先前所購買，卻向陳仁斌佯
      稱該等水草剪為1個月前友人所購買，因不適用欲退款云
      云，嗣為告訴人、陳仁斌發覺實情後，又改稱只是要拿給
      店員看云云，並向告訴人、陳仁斌道歉，衡情倘被告並無
      將其自貨架上所取之水草剪向告訴人、陳仁斌辦理退換貨
      之意思，當會向告訴人、陳仁斌表明其所持有之水草剪2
      支係方才至貨架上拿取，以避免誤會，被告卻捨此不為，
      多次表示是他人購買，況該水草剪近期根本無賣出之紀錄
      ，為告訴人、證人陳仁斌證述如前，足證被告主觀上係基
      於詐欺取財之故意而為此犯行，被告所辯顯屬犯後飾卸之
      詞，洵非可採。
（四）綜上所述，被告詐欺取財未遂之犯行堪予認定，應依法論
      科。
二、論罪科刑
（一）核被告所為，係犯刑法第339條第3項、第1項之詐欺取財
      未遂罪。又被告已著手於詐欺行為之實施，因告訴人及時
      發覺而未遂，為未遂犯，依刑法第25條第2項之規定，按
      既遂犯之刑減輕其刑。
（二）爰審酌被告於犯本案時正值壯年，不思尋求正當管道賺取
      金錢，以事實欄所載之手法詐騙告訴人，其行為當無可取
      之處，且被告前已有多次竊盜、詐欺之前科紀錄（未構成
      累犯），觀念顯有偏差，漠視他人財產法益，兼衡被告自
      始至終均矢口否認犯行、避重就輕之犯後態度，及其自陳
      之家庭生活及經濟狀況（見本院卷第59頁），量處如主文
      所示之刑，並諭知易科罰金之折算標準，以資懲儆。
據上論斷，應依刑事訴訟法第299條第1項前段，判決如主文。
本案經檢察官黃睦涵提起公訴，檢察官郭騰月到庭執行職務。 
中　　華　　民　　國　　111 　年　　11　　月　　24　　日
                  刑事第九庭　審判長法  官  蔡守訓
　　　　　　　　　                  法  官  李嘉慧
　　　　　　　　　                  法  官  黃依晴
以上正本證明與原本無異。
如不服本判決應於收受送達後 20 日內向本院提出上訴書狀，並
應敘述具體理由。其未敘述上訴理由者，應於上訴期間屆滿後20
 日內向本院補提理由書 (均須按他造當事人之人數附繕本 )「
切勿逕送上級法院」。因疫情而遲誤不變期間，得向法院聲請回
復原狀。
                                    書記官  楊雅媖
中　　華　　民　　國　　111 　年　　11　　月　　24　　日
附錄本案所犯法條：
中華民國刑法第339條
意圖為自己或第三人不法之所有，以詐術使人將本人或第三人之
物交付者，處五年以下有期徒刑、拘役或科或併科五十萬元以下
罰金。
以前項方法得財產上不法之利益或使第三人得之者，亦同。
前二項之未遂犯罰之。